臺灣板橋地方法院刑事判決　　　　　　　　　　　　九十一年度訴字第一九九九號
　　公　訴　人　臺灣板橋地方法院檢察署檢察官
　　被　　　告　甲○○　男　四.
右列被告因違反山坡地保育條例案件，經檢察官提起公訴（九十一年度偵字第一九○
四四號），本院判決如左：
    主  文
甲○○無罪。
    理  由
一、公訴意旨略以：被告甲○○明知在山坡地上，為廢棄物之處理，應先依法擬具水
    土保持計畫，送請主管機關核定實施，竟未擬具水土保持計畫，即自民國八十六
    年六月一日起向洪義男（業據臺灣板橋地方法院檢察署檢察官處分不起訴確定）
    承租臺北縣林口鄉○○村○○○段二八五地號山坡地，並自該日起至八十七年十
    一月五日止，在上開山坡地上，以每車新臺幣（下同）五百至七百元不等之代價
    ，供人傾倒工程廢棄物、垃圾等大量廢棄物，致污染土壤、地下水，周圍草木不
    生，釀成災害，被告則取得每月新臺幣八萬元之淨收入，案經臺北縣警察局新莊
    分局報請偵辦，因認被告涉犯山坡地保育利用條例第三十五條第三項罪嫌云云。
二、按犯罪事實應依證據認定之，無證據不得推定其犯罪事實；不能證明被告犯罪者
    ，應諭知無罪之判決，刑事訴訟法第一百五十四條、第三百零一條第一項分別定
    有明文。又犯罪事實之認定，係指足以認定被告確有犯罪行為之積極證據而言，
    該項證據且須適合被告犯罪事實之認定，始得採為斷罪資料。事實審法院對於證
    據之取捨，依法雖有自由判斷之權，然積極證據不足證明犯罪事實時，被告之抗
    辯或反證縱屬虛偽，仍非有積極證據足以證明其犯罪時，不能遽為有罪之認定，
    最高法院著有二十九年上字第三一○五號、五十三年臺上字第二七五號及三十年
    度上字第一八三一號判例足資參照。
三、公訴人認被告涉有山坡地保育利用條例第三十五條第三項之罪嫌，係以上開土地
    係山坡地，有證人洪義男所提臺北縣政府八六北府農六字第三四一六六六號、八
    七北府農六字第○○八一九三號函在卷可稽，且整個林口鄉台地均為山坡地，此
    為林口地區民眾周知之事，被告長期在林口地區活動，豈會不知！又被告在上開
    山坡地上，供人傾倒工程廢棄物、垃圾等大量廢棄物，致污染土壤、地下水，周
    圍草木不生，顯已釀成災害，亦有現場照片八幀在卷足憑，此外並有土地租賃契
    約書、被告與洪義男之臺北縣林口鄉調解委員會調解書附卷足佐等資為論據。訊
    據被告固坦承其向洪義男承租上開土地做資源回收轉運，並未依法事先擬具水土
    保持計畫等情，惟辯稱：承租土地現場已回填紅土為平地，應無導致水土流失之
    虞，衡諸案發照片，亦無任何會導致水土流失之具體客觀情狀，不構成山坡地保
    育利用條例第三十五條第三項之犯罪等語。經查：
（一）前開坐落臺北縣林口鄉○○村○○○段二八五地號土地係法定山坡地乙節，有
      證人即上開土地之所有人洪義男所提臺北縣政府八六北府農六字第三四一六六
      六號、八七北府農六字第○○八一九三號函附卷可稽（見八十七年度偵字第二
      四六五五號偵查卷第四十五頁、四十九頁），復有臺北縣政府覆臺灣板橋地方
      法院檢察署函：「二、本案經查行政院68.11.21臺68經字第一一七○一號函核
      定及省府69.2.6府農山字第一二○一六六號公告，本縣林口鄉全鄉均屬『法定
      山坡地』範圍」等語，有該府八十五年十二月二十七日八五北府農六字第四五
      九五二六號函在卷可查（見八十七年度偵字第二四六五五號偵查卷第五九頁）
      ，是上開土地確係法定山坡地，殆屬無疑。又被告自八十六年六月一日起，與
      證人洪義男簽訂租賃契約，約定上開土地供被告資源回收轉運之用，惟未先行
      擬具水土保持計畫，而以該土地供人傾倒廢棄物，至八十七年十一月五日為警
      查獲止等情，業據被告於偵查及審理中供認不諱（見八十七年度偵字第二四六
      五五號偵查卷第二十八頁背面、本院十一月五日審判筆錄第三頁），並經證人
      洪義男於警訊及偵查中證述綦詳，復有土地租賃契約書影本、存證信函影本三
      件、臺北縣林口鄉調解委員會調解書影本及查獲時所攝現場照片八幀附於八十
      七年度偵字第二四六五五號偵查卷可按，並有挖土機二部扣案足佐，是被告未
      擬具水土保持計畫，於上開山坡地處理廢棄物之事實，固堪認定。
（二）惟按山坡地保育利用條例第三十五條第三項所定之犯罪，係以行為人依法應擬
      具水土保持計畫而未擬具，或水土保持計畫未經核定而擅自實施，或未依核定
      之水土保持計畫實施，致生水土流失、毀損水土保持處理與維護設施或釀成災
      害，為其構成要件。故如行為人雖有依法應擬具水土保持計畫而未擬具，或水
      土保持計畫未經核定而擅自實施，或未依核定之水土保持計畫實施之行為，惟
      如未致生水土流失、毀損水土保持處理與維護設施或釀成災害之實害結果，即
      與該罪之構成要件不合。是本件應審究者，則為被告之行為有否致生水土流失
      之實害結果。是查：
    (1)本件公訴人於八十七年十一月五日率新莊分局員警至本件坐落臺北縣林口鄉○
      ○村○○○段二八五地號山坡地現場查緝時，固查獲「約五百坪之廢土棄置場
      ，現場非法堆積工程廢土，茲生廢水、污染土壤，樹木枯死，顯已致生公共危
      險，水土流失。」（見八十七年度偵字第二四六五五號偵查卷第三三頁八十七
      年十一月五日辦案進行單），惟警方於當日查獲被告以上開土地，供人傾倒廢
      棄物時，並未發現有何水土流失、毀損水土保持處理與維護設施或釀成災害之
      具體情事，此觀前開偵查卷附臺北縣警察局新莊分局八十七年十一月五日北縣
      新警三刑字第二五七一四號刑事案件報告書、警訊筆錄及所附現場照片八張自
      明。
    (2)又查，證人即臺北縣政府農業局水土保持課人員施宇士於偵查中亦到庭證述伊
      至現場履勘之結果，本件土地之斜坡有將之填平等語，雖伊另稱伊認為如有颱
      風，還是有可能土質流失之虞等語（見八十八年度偵字第一六六三九號偵查卷
      第十七頁），然依證人所述，該地之斜坡既已填平，且係於颱風來襲時，始或
      有可能有水土流失之虞，是依該時土地之狀況，尚難認有何水土流失、毀損水
      土保持處理與維護設施或釀成災害之情形。況查，本件土地之現狀，依被告所
      提現場照片六紙所示，現場已回填紅土為平地，地形起伏平緩，空地旁舖設四
      線水泥道路，道路旁有路燈及新植之路樹，並無土石崩落情形，經核與被告於
      審理中所陳本件土地現在已經重劃，做成道路，現場已經整理的很乾淨等語大
      致相符（見本院九十一年十一月五日審判筆錄），益徵被告之行為尚未造成水
      土流失、毀損水土保持處理與維護設施或釀成災害等實害結果，被告上開所辯
      應堪採信。
四、綜上所述，被告未事先擬具水土保持計畫即擅自在山坡地上為廢棄物之處理，固
    得依山坡地保育利用條例第三十五條第二項之規定，處以罰鍰並限期改正等行政
    處罰，然既無積極事證足認被告之行為確有致生水土流失、毀損水土保持處理與
    維護設施或釀成災害等之實害結果，自與山坡地保育利用條例第三十五條第三項
    前段之構成要件不符，不得逕以該罪刑責相繩。此外，復查無其他積極證據足認
    被告有公訴人所指之犯行，揆諸上揭法條說明，既不能證明被告犯罪，自應為無
    罪判決之諭知。
據上論斷，應依刑事訴訟法第三百零一條第一項，判決如主文。
本案經檢察官黃重鋼到庭執行職務。
中      華      民      國    九十一    年      十一      月    十九    日
                                      臺灣板橋地方法院刑事第一庭
                  法  官  邱  靜  琪
右正本證明與原本無異。
如不服本判決，應於判決送達後十日內向本院提出上訴狀 (應附繕本) ，上訴於臺灣
高等法院。
                                          書記官  黃  頌  棻
中      華      民      國    九十一    年      十一      月    二十    日
